臺灣彰化地方法院刑事判決　　　　　　　　　　　　　九十三年度交易字第六四號
　　公　訴　人　臺灣彰化地方法院檢察署檢察官
　　被　　　告　丙○○
右列被告因業務過失傷害案件，經檢察官提起公訴（九十三年度偵字第一四六四號）
，本院判決如左：
    主  文
丙○○從事業務之人，因業務上之過失傷害人，處有期徒刑肆月，如易科罰金，以參
佰元折算壹日。
    事  實
一、丙○○以販賣飲料為業，平日皆駕駛其所有之車牌號碼八Ｑ─一九○三號自用小
    貨車送貨，為從事業務之人，於民國九十二年十月九日上午，駕駛前揭自用小貨
    車，沿彰化縣溪湖鎮○○里○○道路由南往北方向行駛，嗣於該日上午十一時許
    行經該產業道路與竹頭仔路之無號誌交岔路口時，本應注意行經無號誌之交岔路
    口，應減速慢行，作隨時停車之準備，且依當時情形，又無不能注意之情事，竟
    疏未注意，未減速慢行作隨時停車之準備，適有甲○○騎乘車牌號碼ＫＵＡ─七
    四七號重型機車搭載其妻乙○○，沿竹頭仔路由西往東方向行駛，行經該交岔路
    口，亦應注意車輛行至無號誌之交岔路口，左方車應暫停讓右方車先行，而依當
    時情形，亦無不能注意之情事，竟疏於注意，未停讓右方車先行，待丙○○見到
    甲○○騎乘之重型機車時，避煞皆已不及，致撞及該重型機車，甲○○因此受有
    胸椎骨折、左側第二趾骨骨折等傷害（此部分由其配偶乙○○獨立提起告訴），
    乙○○則受有頭部外傷併臉部挫傷、右肩脫臼、右踝撕裂傷等傷害，丙○○於前
    開犯行未被發覺前，即自行以電話報警處理，並留待現場向警方自首而接受裁判
    。
二、案經乙○○訴由彰化縣警察局溪湖分局報告臺灣彰化地方法院檢察署檢察官偵查
    起訴。
    理  由
一、右揭犯罪事實，業據被告丙○○坦承不諱，核與告訴人乙○○指訴之情節相符，
    並有現場照片十幀、道路交通事故現場圖、道路交通事故調查報告表、財團法人
    彰化基督教醫院出具之診斷書二紙及甲○○出院病歷摘要一份附卷可稽。至起訴
    書雖依卷附之甲○○診斷書，而記載被害人甲○○因本件車禍受有頸椎脊髓損傷
    、腦血管意外併右側上下肢及左上肢無力之傷害，惟腦血管意外（即中風）多為
    高血壓、心臟病、糖尿病、血管栓塞、年齡及吸煙等因素所引起，而非車禍所造
    成之一般外傷可促成，且參照前揭甲○○出院病歷摘要顯示，其入、出院之診斷
    均有高血壓症狀，又經腦部斷層掃瞄後，發現其腦部前即有舊的血管栓塞現象，
    故其於本件車禍發生後中風，衡情應係由其本身之病史（高血壓、血管栓塞）所
    導致；至其頸椎脊髓傷害亦可能為退化性骨質關節病變及中樞神經因腦血管意外
    （中風）引起之栓塞後遺症，並無法直接推論係本件車禍所造成，從而亦應為有
    利於被告之認定，是以被害人甲○○之前揭傷害與本件車禍間，尚難認為具有相
    當因果關係，起訴書容有誤認，附此敘明。另起訴書雖未記載被害人甲○○因本
    件車禍而受有胸椎骨折之傷害，惟依前揭甲○○出院病歷摘要顯示，其於九十二
    年十月九日入院當天經Ｘ光檢驗發現胸椎有骨折現象，且此部分明顯為因車禍所
    導致之外傷，與被告之過失行為間自具有相當因果關係，起訴書就此部分漏未記
    載，本院自應加以補充。按汽車行經無號誌之交岔路口，應減速慢行，作隨時停
    車之準備，道路交通安全規則第九十三條第一項第二款定有明文。被告駕車自應
    注意上述道路交通安全規定，且依當時路況，又無不能注意之情形，竟疏未注意
    ，未減速即貿然穿越無號誌之交岔路口，因而閃避不及，撞及被害人甲○○所騎
    機車，使該機車倒地，致甲○○及乙○○受傷，被告實有過失。而本件車禍經送
    臺灣省彰化縣區車輛行車事故鑑定委員會鑑定，鑑定意見亦認為丙○○駕駛自小
    貨車行至無號誌之交岔路口，未減速慢行作隨時停車之準備，為肇事次因，有該
    委員會九十三年三月二十二日彰鑑字第九三○一六三號函及所附鑑定意見書一份
    在卷可參，更足證被告駕車不當確有過失。再雖被害人甲○○行駛至肇事地點，
    左方車未讓右方車先行，過失程度較大，但被告仍難辭過失之責，被害人甲○○
    及告訴人乙○○因本件車禍致受前揭傷害，與被告之過失行為間復有相當因果關
    係，本件事證明確，被告犯行堪以認定。
二、查被告丙○○以販賣飲料為業，平日皆駕駛前揭自用小貨車送貨，為從事業務之
    人，故核其所為，係犯刑法第二百八十四條第二項前段之業務過失傷害罪。被告
    以一過失行為致二人受傷，觸犯二業務過失傷害罪，為想像競合犯，應依刑法第
    五十五條之規定，僅論以一業務過失傷害罪。又被告於偵查犯罪之員警知悉犯罪
    行為人前即自行以電話報警處理，並留待現場向警方自首而接受裁判，業經被告
    陳述明確，並有彰化縣警察局溪湖分局處理道路交通事故現場簡易筆錄一份附卷
    可按，應依刑法第六十二條前段之規定減輕其刑。爰酌被告品性、智識程度、本
    件車禍應負擔之過失程度較輕，惟被害人甲○○及告訴人乙○○所受傷害非輕，
    及其犯後仍未與告訴人達成民事和解等一切情狀，量處如主文所示之刑，並諭知
    易科罰金之折算標準，以示懲處。
三、至公訴人雖於本院審理時，認被害人甲○○已於九十三年六月二十一日死亡，且
    其死亡與被告之駕車過失行為具有因果關係，故此部分應變更起訴法條為刑法第
    二百七十六條第二項之業務過失致死罪。惟按「刑法上之過失，其過失行為與結
    果間，在客觀上有相當因果關係始得成立。所謂相當因果關係，係指依經驗法則
    ，綜合行為當時所存在之一切事實，為客觀之事後審查，認為在一般情形下，有
    此環境、有此行為之同一條件，均可發生同一之結果者，則該條件即為發生結果
    之相當條件，行為與結果即有相當之因果關係。反之，若在一般情形下，有此同
    一條件存在，而依客觀之審查，認為不必皆發生此結果者，則該條件與結果不相
    當，不過為偶然之事實而已，其行為與結果間即無相當因果關係。」最高法院七
    十六年臺上字第一九二號判例可資參照。經查：（一）被害人甲○○於案發當日
    經送往財團法人彰化基督教醫院就診，入院時主訴為左腳趾開放性傷口、下背疼
    痛，另經Ｘ光檢驗發現第十二胸椎骨折；於九十二年十月十四日經會診結果，主
    訴為左上背無力經核磁共振發現第六、七頸椎狹窄、腰椎有退化性脊椎疾病；九
    十二年十月二十二日進行電腦斷層掃瞄時，發現左額頂葉及右枕葉有大片低密度
    物質而有急性梗塞，在大腦、冠狀放射區、雙側基底核之局部地區亦有舊梗塞，
    大片大腦皮質萎縮，及中央裂（Ｓｙｌｖｉａｎ  ｆｉｓｓｕｒｅ）、大腦溝（
    Ｃｅｒｅ—ｂｒａｌ  ｓｕｌｃｉ）、腦室有擴大狀等現象，有財團法人彰化基
    督教醫院出具之甲○○出院病歷摘要一份附卷可按，顯見被害人甲○○於本件車
    禍發生前即有血管栓塞之疾病，且前揭傷害除左腳趾開放性傷口及胸椎骨折等傷
    害為外力所造成外，其餘部分均與一般車禍所造成外傷之情形不相符，顯非本件
    車禍所導致。嗣經本院將前揭病歷資料送請法務部法醫研究所鑑定結果，亦認：
    「被害人並無常見外傷引起的硬腦膜上、下腔出血、蜘蛛網膜下腔出血或腦實質
    出血，頸椎及腰椎亦可為退化性骨質關節病變及中樞神經因腦血管意外（中風）
    引起之栓塞後遺症，故以上除胸椎有外傷性骨折，無法支持有外傷造成神經病變
    之重傷害證據。」，有該研究所出具之鑑定報告一份附卷可按。（二）再依卷附
    行政院衛生署彰化醫院出具之甲○○病歷摘要顯示：被害人甲○○自九十二年十
    一月十三日轉往該醫院治療後，主要之症狀為術後頸椎受傷、陳舊性腦中風及呼
    吸衰竭，嗣於九十三年六月二十一日再因前揭病症而引發肺炎死亡等情，亦與一
    般因車禍事故致死之情形不符，何況被害人甲○○死亡之時間距本件車禍發生之
    時間已長達八個月之久，而前揭病症均非車禍所引起已如前述，自難遽以推論被
    害人甲○○之死亡與該次車禍間有何直接之關連性。另參諸卷附行政院衛生署彰
    化醫院出具之死亡證明書，亦認：被害人甲○○死亡之直接原因為陳舊性腦中風
    所引起之肺炎，更足徵被害人甲○○之死亡，應係由其本身之痼疾所直接促成。
    （三）雖被害人甲○○於本件車禍發生時，尚能自行騎乘機車，嗣因本件車禍入
    院治療長達八個月之時間後仍不治死亡，故其死亡結果尚難全然排除與本件車禍
    之關聯性，是以前揭法醫研究所鑑定報告認：「車禍與死者死亡之責任歸屬約為
    百分之二十」等語，前揭死亡證明書亦認：「死者本件車禍所受之傷害雖亦影響
    其死亡之結果，但與其死亡之結果間並無直接關係」等語，惟參照卷附之現場照
    片，被害人甲○○於本件車禍發生後，尚能坐於地上而保持意識，並且完成現場
    簡易筆錄之製作，再參照前揭病歷資料，均顯示被害人甲○○因本件車禍所受之
    傷害尚非嚴重至可直接導致其死亡結果之發生，而其死亡結果係由其本身痼疾所
    直接促成亦如前述，參照前揭判例見解，本院認本件車禍之發生，在一般情形下
    ，不必然皆導致被害人甲○○死亡之結果，是以被害人甲○○之死亡結果與被告
    之過失駕車行為間，尚不具相當因果關係，本院自無庸變更起訴法條，附此敘明
    。
據上論斷，依刑事訴訟法第二百九十九條第一項前段、刑法第二百八十四條第二項前
段、第五十五條、第六十二條前段、第四十一條第一項前段，罰金罰鍰提高標準條例
第一條前段、第二條，判決如主文。
本案經檢察官郭緯中到庭執行職務。
中      華      民      國    九十四    年      二      月    二十四    日
                                臺灣彰化地方法院交通法庭
                                    審判長法官 李  進  清
                                    法      官     高  文  崇
                                    法      官     紀  佳  良
右正本證明與原本無異。
如不服本判決，應於判決送達後十日內，向本院提出上訴狀( 須附繕本 )。
告訴人或被害人對於判決如有不服具備理由請求檢察官上訴者，其上訴期間之計算係
以檢察官收受判決正本之日期為準。
                                    法院書記官     陳  錫  威
中      華      民      國    九十四    年      三      月      八      日
附錄本案論罪科刑法條：
刑法第二百八十四條第二項
從事業務之人，因業務上之過失傷害人者，處一年以下有期徒刑、拘役或一千元以下
罰金，致重傷者，處三年以下有期徒刑、拘役或二千元以下罰金。
